臺灣臺北地方法院刑事判決　　　　　　96年度交易字第296號
　　公　訴　人　臺灣臺北地方法院檢察署檢察官
　　被　　　告　丙○○
上列被告因過失傷害案件，經檢察官提起公訴（96年度偵緝字第
841號），本院判決如下：
    主  文
丙○○因過失傷害人，處有期徒刑肆月，如易科罰金，以新臺幣
壹仟元折算壹日；減為有期徒刑貳月，如易科罰金，以新臺幣壹
仟元折算壹日。
    事  實
一、丙○○於民國九十五年八月十二日晚間十一時三十分許，駕
    駛車牌號碼三Ｗ─二一九二號自用小客車，沿臺北市○○區
    ○○街四六巷道（速限四十公里／小時），由北往南方向行
    駛，途經臺北市○○區○○街四六巷與長春路交岔路口時，
    原應注意汽車駕駛人行經交岔路口時，支線道車應禮讓幹線
    道車先行，且在劃有黃網線之交岔路口不得臨停妨礙幹道車
    輛通行，而當時天氣晴，該處為夜間有照明之乾燥柏油路面
    ，客觀上尚無不能注意之情事，竟疏未注意，因有意左轉長
    春路，而未禮讓已在長春路（速限五十公里／小時）之幹線
    道車先行。適有甲○○駕駛車牌號碼ＣＹＵ─三六九號重型
    機車、搭載乙○○，沿臺北市○○區○○路由東向西方向行
    駛，通過前開路口時，機車之右側車身遂與丙○○所駕駛車
    輛之左前車頭相擦撞，導致甲○○、乙○○人車失去平衡倒
    地，甲○○因而受有右手肘、右大腿、右膝、右小腿多處擦
    傷；乙○○亦因而受有右膝擦傷、右小腿挫傷、前脛骨多處
    挫擦傷合併蜂窩性組織炎等傷害。經甲○○撥打電話報警，
    臺北市政府警察局交通警察大隊松山分隊警員到場處理，丙○○於有偵查權限之警員未發覺犯罪人前，即向之表明其係
    發生交通事故之肇事駕駛人，自首進而受裁判。
二、案經甲○○、乙○○訴請臺北市政府警察局松山分局報告臺
    灣臺北地方法院檢察署檢察官偵查起訴。
    理  由
壹、程序部分：
    本院下列認定事實所引用之證據，並無證據證明係公務員違
    背法定程序所取得，且據被告於準備程序迄審判期日之供述
    ，對本院提示之卷證之證據證明力雖表爭執，卻未對證據能
    力爭執，又卷內文書證據亦無刑事訴訟法第一百五十九之四
    之顯有不可信之情況與不得作為證據之情形，依刑事訴訟法
    第一百五十九條至第一百五十九條之五規定，認下列引用之
    證據均有證據能力，先予敘明。
貳、實體部分：
一、訊據被告丙○○固不否認於前揭時、地，與告訴人等發生交
    通意外事故，惟矢口否認有何檢察官所指之過失傷害犯行，
    辯稱：伊係被撞，伊駕車從停止線出來前明明看沒有車，才
    駛至黃格區，再續行進入幹道的另一方，伊有義務讓幹道車
    先行，所以伊停車在那邊，係完全符合交通規則，另外，車
    道開來的車，伊也要判斷安全才駕駛，鑑定書判斷伊不能停
    在黃線區，要趕快開車離開，係這樣子嗎？又告訴人甲○○
    指稱騎乘機車之時速為三、四十公里，告訴人機車超過伊可
    以注意、能注意之範圍；反之，告訴人甲○○有看到伊車，
    也有煞車，路面上有煞車痕，並往伊行進方向閃車，告訴人
    甲○○未保持安全距離，又煞車停到伊車前，鑑定報告對此
    置之不理；伊認晚間應行駛於慢車道，至無交通號誌處需減
    速，告訴人甲○○雖稱機車時速三、四十公里，卻行駛於快
    車道，伊懷疑告訴人甲○○未說出正確時速，認告訴人等有
    飆車嫌疑；依現場煞車痕，告訴人甲○○於高速行駛中，因
    見前方伊停之車輛，緊急剎車，致車身不穩，失控撞及伊車
    輛左前保險桿後倒地，自殘傷及自己與告訴人乙○○；伊從
    支道停止線處，查看右方直行車道無車，再慢行至肇事路口
    需三至五秒，告訴人車速為三、四十公里，足證當時告訴人
    車輛距路口三、四十公尺以上，不在伊視線範圍內，伊為禮
    讓右方直行車，已先暫停行為，亦非故意為之云云。
二、經查：
   （一）被告丙○○於前揭時、地，駕駛三Ｗ─二一九二號自
         用小客車，與告訴人甲○○駕駛、搭載告訴人乙○○
         之ＣＹＵ─三六九號重型機車發生擦撞之交通事故，
         致被告自小客車車頭左側保險桿擦痕，告訴人等當場
         人車倒地，機車（右側倒地）右側車身擦痕、後照鏡
         彎曲、引擎發不動。經告訴人甲○○報警到場處理，
         告訴人甲○○及被告均在場，並向承辦警員表明為發
         生交通事故之肇事駕駛人。告訴人等於同日經送至長
         庚紀念醫院臺北本院急診，經醫師初步診療結果：告
         訴人甲○○受有右手肘、右大腿、右膝、右小腿多處
         擦傷；告訴人乙○○受有右膝擦傷、右小腿挫傷之傷
         害。告訴人乙○○於翌（十三）日至大直診所複診結
         果認：車禍，右膝、前脛骨多處挫傷合併蜂窩性組織
         炎之傷害等情，除經告訴人等於警詢時指訴、於偵查
         中以證人身分結證在卷外，並有診斷證明書三紙、交
         通事故照片九幀、臺北市政府警察局松山分局交通分
         隊道路交通事故補充資料表、臺北市○○○○○道路
         交通事故肇事人自首情形紀錄表一紙可按，應可認定
         。
   （二）被告雖辯稱本件交通事故，伊無過失云云。然本院前
         已函請臺北市車輛行車事故鑑定委員會對本件交通事
         故進行過失鑑定，臺北市車輛行車事故鑑定委員會參
         酌被告、告訴人等歷次陳述及訪談紀錄，及卷附之交
         通事故現場圖、照片等，經現場勘查後認為：肇事路
         口劃有黃網線（按在未設有行車管制號誌路口，視需
         要劃設之網狀線，用以告示車輛駕駛人禁止在設置本
         標線之範圍內臨時停車，防止交通阻塞。本標線為黃
         色。外圍線寬二○公分，內線依行車方向成四五度傾
         斜，線寬一○公分，斜線間隔一至五公尺，道路交通
         標誌標線號誌設置規則第一百七十三條第一項第二款
         、第二項定有明文），依規定車輛不得在交岔路口臨
         時停車。慶城街四六巷北向南於進入路口前劃有「停
         」標誌，可知慶城街四六巷路段為支線道，告訴人林
         紘麒駕車之長春路為幹道線。被告駕車進入路口前，
         應先確認左側無來車，在安全無虞狀況下，方可進入
         路口，且不得在劃有黃網線之交岔路口臨停。另長春
         路口內側車道未劃設「禁行機車」標誌，告訴人林紘
         麒得駕車行駛內側車道。參照機車輪胎煞車滑痕僅約
         零點九公尺、機車倒地、煞車痕二者位置相接近，且
         在被告車前處，碰撞剎那間雙方車速均不快並即煞車
         ，告訴人甲○○自承車速三十至四十公里／小時，應
         為肇事前之車速，可知告訴人甲○○駕車行經肇事路
         口應有減速之操作，而被告最終停車位置之車身已影
         響東向西車輛正常行駛，告訴人於反應不及狀況下發
         生碰撞，推論被告駕車有「支線車未讓幹道車先行」
         之情形，為本件事故肇事原因，告訴人甲○○駕車則
         無肇事原因等語，有該委員會九十六年七月十二日北
         鑑審字第○九六三○二三一一○○號函檢送行車事故
         鑑定意見書一份（見本院卷第八四至八七頁）附卷可
         按，足認被告於本件交通事故之發生確有過失。
   （三）本院復徵詢被告、檢察官之意見後，函請臺北市政府
         交通局為本件交通事故之覆議，結果亦認：按汽車行
         至無號誌之交岔路口，支線道車應暫停讓幹道車先行
         。而慶城街四六巷北向南臨長安路口劃設有「停」標
         誌，顯示肇事路段已有幹支道區○○○○路（即告訴
         人甲○○行駛路段）應為幹道，慶城街四六巷（即被
         告駕車路段）為支道，被告駕車行至肇事處欲左轉行
         駛前，應在不妨礙長春路東向西幹道車通行處暫停觀
         察長春路來往車輛動態，確為安全時始可續行。依照
         片所示肇事路口劃設有網狀線，禁止車輛臨停，被告
         縱肇事前於路口網狀線區暫停觀察來車，亦屬違規妨
         礙幹道車通行。被告駕車於支線道而未讓幹道車先行
         ，為肇事原因，告訴人甲○○駕車為幹道車有優先路
         權，無肇事因素等語，有該局同年九月六日北市交五
         字第○九六三四一六二六○○號函檢送臺北市車輛行
         車事故鑑定覆議委員會鑑定覆議意見書一份（見本院
         卷第一○八至一一○頁）存卷可表，更徵被告於本件
         交通事故之發生應負過失之責，至為明確。
   （四）被告雖以：伊從支道停止線看左方無車，慢行起動至
         撞擊位置，需三至五秒，告訴人等行車時速三十至四
         十公里，依經驗法則，肇事車會低報車速，證明告訴
         人等之車離路口三十至四十公尺以上，非伊視線範圍
         內云云，質疑鑑定報告。惟依據警繪之機車輪胎煞車
         滑痕長度及相對位置，可推論碰撞剎那，雙方車速均
         不快並即煞車，撞擊時告訴人車速未及三十至四十公
         里／小時等情，業經臺北市車輛行車事故鑑定委員會
         鑑定意見書敘明在卷。徵之告訴人甲○○於偵查中以
         證人身分結證稱：伊看到被告車頭突出長春路上一點
         點，伊看到後稍微往左行駛，伊想被告應該有看到，
         會讓伊（先行），但等伊騎到被告前，被告將伊撞倒
         等語（見九十六年度偵緝字第八四一號偵查卷第二五
         頁），及告訴人乙○○於偵查中以證人身分結證稱：
         伊看到被告車子出來，停留在路口，伊等機車稍微減
         速，被告似乎沒前進意思，等伊等繼續騎至巷口，快
         到被告車前，被告突然加油，似乎要左轉，伊等煞車
         不及相撞等語（見九十六年度偵字第一○一號偵查卷
         第四二頁），堪認被告駕駛與告訴人等騎乘之兩車間
         ，應無視覺障礙，被告顯然執意左轉，疏於注意不得
         在黃網狀路口臨停阻礙幹道車通行，且應禮讓告訴人
         等騎乘之幹道車先行，其執此空言抗辯，應屬推託之
         詞，尚難逕採為對其有利之認定。
   （五）告訴人等因本件交通事故意外，隨即送醫，分別經醫
         生診治受有前揭傷害，是以，告訴人等受傷害之結果
         ，與被告之過失駕駛行為，自有相當因果關係。被告
         辯稱：診斷證明書未記載告訴人等之傷害由伊肇致；
         長庚醫院將告訴人乙○○之擦傷醫成蜂窩性組織炎云
         云，惟告訴人等所受之傷害究何人肇致，本非醫療人
         員專業，亦非診斷證明書應載事項，告訴人等係於車
         禍事故發生後隨即赴醫院急診、治療，時間緊接，期
         間亦無其他可能致告訴人等成傷之因素，告訴人等之
         受傷，顯與本件交通事故發生有涉。至被告空言指摘
         告訴人乙○○之蜂窩性組織炎係長庚醫院診療肇致，
         既無所據，亦屬無稽，難以採信。
   （六）此外，復有臺北市政府警察局交通警察大隊道路交通
         事故現場圖、松山分局交通分隊道路交通事故補充資
         料表各一紙、交通事故談話紀錄表二紙、道路交通事
         故調查報告表二紙在卷可佐。
   （七）綜上，被告所辯，顯屬卸責之詞，無足可採。本案事
         證明確，被告過失傷害告訴人等之犯行，堪以認定，
         應依法論科。
三、核被告所為，係犯刑法第二百八十四條第一項前段之過失傷
    害罪。被告以一過失傷害犯行，致告訴人等均受有傷害，為
    想像競合犯，應依刑法第五十五條規定，從一重處斷。被告
    於肇事後，警方獲報到場處理時在場並承認為肇事駕駛人，
    有臺北市○○○○○道路交通事故肇事人自首情形紀錄表一
    紙在卷可按，被告係於警方未發覺肇事者前即自首，爰依刑
    法第六十二條前段規定，減輕其刑。爰審酌被告已有傷害、
    毀損等前科，素行非佳，有臺灣高等法院被告前案紀錄表可
    按，被告之生活狀況、教育、智識程度，有法務部戶役政連
    結作業系統可稽，因本件交通事故，造成告訴人等受傷程度
    ，犯罪所生之危害，又自本案交通事故發生迄今已逾一年，
    被告仍遲未與告訴人等達成民事上和解或賠償損害，卻一再
    飾詞狡辯，當庭尚謂：檢察官用隨時可改變之起訴書起訴伊
    ；懷疑告訴人等製造車禍向伊詐財云云，依此斟酌其犯罪後
    之態度等一切情狀，量處如主文所示之刑，並諭知易科罰金
    之折算標準，以示懲儆。
四、被告所犯過失傷害罪係於九十六年四月二十四日以前，雖於
    偵查中經通緝，然於九十六年四月二十四日前即遭緝獲，爰
    依中華民國九十六年罪犯減刑條例第二條第一項第三款規定
    減其宣告刑二分之一，並依同條例第九條規定，諭知減刑後
    易科罰金之折算標準。
據上論斷，應依刑事訴訟法第二百八十四條之一、第二百九十九
條第一項前段，刑法第二百八十四條第一項前段、第五十五條、
第六十二條前段、第四十一條第一項前段，刑法施行法第一條之
一，中華民國九十六年罪犯減刑條例第二條第一項第三款、第七
條、第九條，判決如主文。
本案經檢察官張友寧到庭執行職務。
中　　華　　民　　國　　96　　年　　11　　月　　 5  　日
                      刑事第十六庭 法　官  徐千惠
上正本證明與原本無異。
如不服本判決，應於判決送達後10日內向本院提出上訴狀（應抄
附繕本）。告訴人或被害人如對於本判決不服者，應具備理由請
求檢察官上訴，其上訴期間之計算係以檢察官收受判決正本之日
期為準。
                                   書記官  李典育
中　　華　　民　　國　　96　　年　　11　　月　　6 　　日
附錄本案論罪科刑法條：
中華民國刑法第284條第1項
（過失傷害罪）
因過失傷害人者，處6月以下有期徒刑、拘役或5百元以下罰金，
致重傷者，處1年以下有期徒刑、拘役或5百元以下罰金。
